【裁判字號】    99,家訴,131
【裁判日期】    990527
【裁判案由】    聲請宣告夫妻分別財產制
【裁判全文】
臺灣臺中地方法院民事判決             99年度家訴字第131號
原      告  台新國際商業銀行股份有限公司
法定代理人  甲○○
訴訟代理人  乙○○
            丙○○
被      告  戊○○
            丁○○
上列當事人間請求宣告夫妻分別財產制事件，本院於中華民國99
年5月13日言詞辯論終結，判決如下：
    主  文
被告戊○○與被告丁○○間之夫妻財產制應改用分別財產制。
訴訟費用由被告負擔。
    事  實
壹、原告起訴主張：被告2 人為夫妻，現婚姻關係尚存續中，其
    等婚後並未向法院辦理夫妻分別財產制契約登記。原告前因
    與被告戊○○間之給付票款強制執行事件，經本院發給91年
    度民執清字第14102 號債權憑證在案，惟被告戊○○迄今均
    未清償，計尚欠原告本金新臺幣（下同）84萬9899元及自民
    國92年3月5日起至清償日止，按年息9.22％計算之利息。經
    查詢被告戊○○97年度綜合所得稅各類所得資料清單及財產
    歸屬資料清單，並無所得資料，名下亦無財產可供扣押執行
    。為此爰依民法第1011條之規定，請准宣告被告間之夫妻財
    產制改為分別財產制等語。並聲明：如主文所示。
貳、被告方面則以：伊等目前無力清償等語為置辯。並均聲明：
    原告之訴駁回。
、得心證之理由：
一、按夫妻未以契約訂立夫妻財產制者，除本法另有規定外，以
    法定財產制，為其夫妻財產制；債權人對於夫妻一方之財產
    已為扣押，而未得受清償時，法院因債權人之聲請，得宣告
    改用分別財產制，民法第1005條、第1011條分別定有明文。
    而所謂未得受清償，包括全無可扣押之物或所扣押之物數量
    不足及所扣押之財產不足清償該為扣押之債權人債權等情形
    （最高法院89年度臺上字第854 號判決意旨參照）。次按稱
    保證者，謂當事人約定，一方於他方之債務人不履行債務時
    ，由其代負履行責任之契約，為民法第739 條所明定；另保
    證債務之所謂連帶，係指保證人與主債務人負同一債務，對
    於債權人各負全部給付之責任者而言，此就民法第272條第1
    項規定連帶債務之文義參照觀之甚明（最高法院45年臺上字
    第1426號判例參照）；而連帶債務之債權人，依同法第 273
    條第1項規定，得對於債務人中之一人或數人或其全體，同
    時或先後請求全部或一部之給付。
二、原告主張被告2 人為夫妻，現婚姻關係尚存續中，被告婚後
    未以契約訂立夫妻財產制之事實，有原告提出之戶籍謄本 2
    件及本院登記處函文在卷可稽，並為被告所不爭執，應堪信
    為真正。又被告戊○○與訴外人戴雪華曾擔任訴外人陳月琴
    向原告借款之連帶保證人，並共同簽發本票，嗣未依約清償
    ，經原告取得執行名義後，聲請法院強制執行結果，尚有如
    前所述之本金及利息未獲清償，被告戊○○名下已無財產可
    供扣押執行等事實，亦為被告所不爭執，並有原告提出之本
    院91年度民執清字第14102 號債權憑證暨民事執行處強制執
    行金額計算書分配表、財政部臺灣省中區國稅財產歸屬資料
    清單、96年度綜合所得稅各類所得資料清單、本票、消費性
    房屋抵押借款暨擔保透支約定書、房屋抵押貸款撥款撥款/
    動支申請暨委託書等證物為證，復經本院依職權調取被告戊
    ○○之稅務電子閘門財產調件明細表查閱無訛，自堪信原告
    之主張為真實。
三、被告戊○○既擔任訴外人陳月琴向原告借款之連帶保證人，
    該借款在未按期清償後，經原告聲請法院強制執行結果，尚
    有如前所述之本金及利息未獲清償，擔任借款連帶保證人之
    被告戊○○應與主債務人負同一清償責任，就餘欠之款項，
    自仍應負責。至被告前揭辯解縱係屬實，亦與原告是否有權
    提起本件訴訟無涉，是其前揭抗辯自非可採。被告2 人婚後
    未以契約訂立夫妻財產制，本應以法定財產制，為其之夫妻
    財產制，現因原告即債權人對於被告戊○○之財產強制執行
    後，仍不足清償原告之債權，且被告戊○○名下亦已無財產
    可供執行，是揆諸前揭說明，原告自有權聲請宣告改用被告
    間之夫妻財產制為分別財產制。從而原告本於民法第1011條
    之規定，求為判決如主文第1 項所示，為有理由，應予准許
    。
肆、訴訟費用負擔之依據：民事訴訟法第78條、第85條第1 項前
    段。
中    華    民    國    99    年    5     月    27    日
                  家事法庭      法  官  郭妙俐
以上正本係照原本作成。
如對本判決上訴，須於判決送達後20日內向本院提出上訴書狀（
須附繕本）。
中    華    民    國    99    年    5     月    27    日
                                書記官  魏宏銘

司法院資訊處製作；財團法人民間司法改革基金會備份。
